臺灣臺北地方法院刑事裁定　　　　　　　　　　　　九十二年度聲判字第一二六號
　　聲　請　人
　　即　告訴人　甲○○
　　代　理　人　賴振宗律師
　　被　　　告　乙○○
右聲請人因告訴被告妨害名譽案件，不服臺灣高等法院檢察署中華民國九十二年五月
二十三日，九十二年度上聲議字第二二二一號駁回再議之處分（原不起訴處分案號：
臺灣臺北地方法院檢察署九十一年度偵字第二四五五五號），聲請交付審判，本院裁
定如左：
    主  文
聲請駁回。
    理  由
一、本件聲請交付審判意旨如附件聲請書。
二、按告訴人不服上級法院檢察署檢察長或檢察總長認為再議無理由而駁回之處分者
    ，得於接受處分書後十日內委任律師提出理由狀，向該管第一審法院聲請交付審
    判；法院認為交付審判之聲請不合法或無理由者，應駁回之，刑事訴訟法第二百
    五十八條之一、第二百五十八條之三第二項前段分別定有明文。
三、本件聲請人即告訴人甲○○以被告乙○○涉犯妨害名譽罪嫌向臺灣臺北地方法院
    檢察署檢察官提出告訴，經臺灣臺北地方法院檢察署檢察官以九十一年度偵字第
    二四五五五號為不起訴處分後，聲請人不服，聲請再議，經臺灣高等法院檢察署
    檢察長以再議無理由而駁回再議等事實，經本院調閱臺灣臺北地方法院檢察署九
    十一年度偵字第二四五五五號、臺灣高等法院檢察署九十二年度上聲議字第二二
    二一號卷宗核閱無訛。
四、按犯罪事實應依證據認定之，無證據不得認定犯罪事實，修正後刑事訴訟法第一
    百五十四條第二項定有明文。次按認定不利於被告之事實須依積極證據，茍積極
    證據不足為不利於被告事實之認定時，即應為有利於被告之認定（最高法院三十
    年臺上字第八一六號判例意旨參照）；事實之認定，應憑證據，如未能發現相當
    證據，或證據不足以證明，自不能以推測或擬制之方法，為裁判基礎（最高法院
    四十年臺上字第八六號判例意旨參照）；認定犯罪事實所憑之證據，雖不以直接
    證據為限，間接證據亦包括在內；然而無論直接或間接證據，其為訴訟上之證明
    ，須於通常一般人均不致有所懷疑，而得確信其為真實之程度者，始得據為有罪
    之認定（最高法院七十六年臺上字第四九八六號判例意旨參照）。又告訴人之告
    訴，係以使被告受刑事訴追為目的，是其陳述是否與事實相符，仍應調查其他證
    據以資審認（最高法院五十二年臺上字第一三○○號判例意旨參照）。再按刑法
    上之公然侮辱罪中之「侮辱」，係指以言語或舉動直接對人詈罵、嘲笑或其他表
    示足以貶損他人評價之意思；又同法第三百十條之誹謗罪，須以意圖散布於眾，
    而指摘或傳述足以毀損他人名譽之具體事實為其構成要件。另同法第三百十條第
    二項之誹謗罪須行為人將足以毀損他人名譽之事，著為文字或繪成圖畫，散發或
    傳布於大眾始足當之，如僅告知特定人或向特定機關陳述，即與犯罪構成要件不
    符（最高法院七十五年台非字第一七五號判例意旨參照）。
五、本件聲請人即告訴人甲○○指訴：被告乙○○係位於臺北市○○○路○段八之一
    號「天福大樓」之住戶，而聲請人則係天福大樓住戶管理委員會之委員，雙方因
    天福大樓之外牆整修、維修款項運用與支付等問題而屢生齟齬，惟被告竟因此而
    基於毀損聲請人名譽之故意，於民國九十一年間，連續在天福大樓管理委員會歷
    次所召開之會議中，公開指摘、傳述聲請人「北海漁村老闆娘是你契媽、乾媽，
    你叫她先付招牌費，她付了，再來跟我講」「哼！我付錢給你花嗎！你用的是我
    私人戶頭，專款早被你亂用掉了，我付錢給你花。」．．．「管理員，叫我做什
    麼就應做什麼！」等客觀上足以毀損他人名譽之語，復於九十一年五月三十日中
    午在天福大樓一樓中庭大廳以手指指聲請人鼻尖以上開言語粗口大聲侮辱聲請人
    ，進而於九十一年六月六日（告訴人誤載為九十一年九月九日）以文字寄發存證
    信函予天福大樓管理委員會，並廣發予住所，因認被告涉有妨害名譽及誹謗罪嫌
    等語。本件被告於偵查中堅詞否認有何妨害名譽及誹謗犯行，辯稱：其雖與聲請
    人間就天福大樓管理委員會事務而互有意見不合，惟從未以聲請人所指述之上揭
    言論，公開對不特定人傳述或加以指摘，告訴人所言純屬子虛烏有等語。
六、經查：
  (一)本件聲請人告訴被告在天福大樓住戶管理委員會歷次所召開之會議中及該大樓一
    樓中庭處，有公開指摘、傳述聲請人「北海漁村老闆娘是你契媽、乾媽，你叫她
    先付招牌費，她付了，再來跟我講」「哼！我付錢給你花嗎！你用的是我私人戶
    頭，專款早被你亂用掉了，我付錢給你花。」之行為等情，固據聲請人指訴歷歷
    ，然經檢察官調查聲請人所舉證人即該大樓住戶謝政雄，其於偵查中到庭結證陳
    稱從未聽聞被告於天福大樓管理委員會開會中抑或其他處所，公開傳述或指摘告
    訴人所稱足以毀損他人名譽之言論（見九十一年度偵字第二四五五五號偵查卷第
    六十頁反面）。此外，別無其他證據足以認被告有聲請人所指述之誹謗及公然侮
    辱犯行，在無其他證據以資審認之情形下，尚難徒憑聲請人之指述遽認被告確有
    此等犯行。
  (二)又被告於九十一年六月六日（告訴人誤載為九十一年九月九日）所著之存證信函
    ，係載明被告因對天福大樓管理事務有所爭執，拒絕繳付外牆整修費用及部分管
    理費用，聲請人對此有所指責，被告乃就該大樓管理事項提出數點質疑，並表示
    如獲合理答覆及處理必為如數繳付費用等內容，是以該存證信函實係被告為自己
    未繳費之緣由所為之說明，其目的並非在貶損他人評價，主觀上尚難遽認其有誹
    謗之犯意。且該存證信函正本收件人為天福大樓管理委員會，副本收件人則為聲
    請人（見右揭偵查卷第八頁），並未向其他人或其他機關傳述。另證人謝政雄於
    偵查中雖陳稱收到上開信函等語，惟其亦係天福大樓住戶，並參與天福大樓管理
    委員會之會議，則被告就其對該大樓管理事項之質疑及因此拒絕繳付外牆整修費
    用及部分管理費之情形，以上開存證信函向管理委員會及曾參與會議之住戶說明
    ，亦難認其主觀上有散布於眾之犯意，而與刑法誹謗罪之構成要件有間。
  (三)再者，刑法第三百零九條第一項公然侮辱罪嫌，係指以言語或舉動直接對人詈罵
    、嘲笑或其他表示足以貶損他人評價之意思。本件聲請人所指述被告當時於天福
    大樓中庭公共場所或其他不特定人可以共聞共見之情形下，辱罵告訴人為「管理
    員，叫我做什麼就應做什麼！」等語。惟查，聲請人係天福大樓管理委員會之委
    員，係義務從事大樓管理事務之公共服務，姑不論被告是否確有以上開言詞加之
    ，依一般社會觀念，此等言詞或有不尊重他人之嫌而於道德上可為非難，然尚未
    達於以粗鄙之言詞對他人抽象的予以謾罵，而足以貶損他人對其評價之程度。是
    以聲請人此部分之指述縱屬實情，亦不符合刑法公然侮辱罪之構成要件。
  (四)此外，復查無其他積極證據，足認被告確涉有告訴人所指述之犯行，揆諸前揭刑
    法及最高法院判例意旨之規定，被告乙○○之行為與刑法上公然侮辱及誹謗罪，
    以足以貶損他人評價之意思及意圖散布於眾之構成要件不合，不能據以妨害名譽
    罪相繩。綜上所述，原不起訴處分書及駁回再議聲請書之處分書以前開理由認被
    告無積極證據，足認其涉妨害名譽罪嫌，經核與卷內現存事證並無不合，是原檢
    察官及臺灣高等法院檢察署檢察長據此就被告所涉妨害名譽案件分別予以不起訴
    處分或駁回再議之聲請，於法自無違誤。聲請意旨仍執前詞，以原處分未詳查事
    證等事由，據以指摘原處分違法而聲請交付審判，為無理由，應予駁回。
據上論斷，應依刑事訴訟法第二百五十八條之三第二項前段，裁定如主文。
中　　　華　　　民　　　國　　　九十三　　年　　三　　月　  三十一　　　日
                                      臺灣臺北地方法院刑事第八庭
                                          審判長法　官  吳淑惠
                                                法　官  孫曉青
                                                法　官  張筱琪
右正本證明與原本無異。
本裁定不得抗告。
                                          　　　書記官  林佳蘋
中　　　華　　　民　　　國　　九十三　　年　　　四　　　月　　　五　　　日
